臺灣板橋地方法院刑事判決　　　　　　 100年度易字第2803號
公　訴　人　臺灣板橋地方法院檢察署檢察官
被　　　告　曾弘元
上列被告因違反毒品危害防制條例案件，經檢察官聲請簡易判決
處刑（100 年度偵字第17429 號），本院改行通常程序（原受理
案號：100 年度簡字第5776號），判決如下：
    主  文
曾弘元無罪。
    理  由
一、公訴意旨略以：被告曾弘元明知甲基安非他命為我國主管機
    關列管之第二級毒品，不得非法持有，竟無故持有內含甲基
    安非他命之吸食器1 組。嗣於民國100 年1 月10日下午2 時
    30分許，在其新北市新莊區○○○路住處為警查獲，並扣得
    上揭內含甲基安非他命之吸食器1 組，因認被告涉犯毒品危
    害防制條例第11條第2 項之持有第二級毒品罪嫌。
二、按犯罪事實，應依證據認定之，無證據不得認定犯罪事實；
    又不能證明被告犯罪者，應諭知無罪之判決，刑事訴訟法第
    154 條第2 項、第301 條第1 項分別定有明文。又刑事訴訟
    上證明之資料，無論為直接或間接證據，均須達於通常一般
    之人均不致有所懷疑，而得確信其為真實之程度，始得據為
    有罪之認定，若其關於被告是否犯罪之證明未能達此程度，
    而有合理懷疑之存在，致使無從形成有罪之確信，根據「罪
    證有疑，利於被告」之證據法則，即不得遽為不利被告之認
    定，亦有最高法院76年台上字第4986號判例可稽。其以情況
    證據（即間接證據）斷罪時，尤須基於該證據在直接關係上
    所可證明之他項情況事實，本乎推理作用足以確證被告有罪
    ，方為合法，不得徒憑主觀上之推想，將一般經驗有利被告
    之其他合理情況逕予排除，此觀諸最高法院32年上字第67號
    判例意旨亦彰彰甚明。
三、本件公訴人認被告曾弘元涉犯持有第二級毒品罪嫌，無非以
    上揭事實業據被告坦承不諱，且有扣案之安非他命吸食器一
    組可證，及正修科技大學超微量研究科技中心檢驗報告一份
    在卷可稽等，資為依據。
四、訊據被告固不否認上開扣案之吸食器係其本人所有，惟辯稱
    ：我在被查獲之前的二、三個月，有施用甲基安非他命，忘
    了把吸食器丟掉，後來警察因另案竊盜罪到我家請我協助調
    查，才在我家發現扣案的吸食器等語。
五、按毒品危害防制條例第11條第2 項所規範之持有第二級毒品
    罪，意在防範毒品對人體及社會治安潛在之重大危害，縱使
    持有毒品之人尚未為施用、轉讓、販賣毒品等實害犯行，而
    僅係單純持有毒品，仍有立法加以禁止並施加刑罰之必要。
    惟此一條文所欲處罰者，仍需持有實際上可供作毒品使用之
    毒品，始足當之；若行為人所持有者係屬附著於其他物件上
    量微至無法析離之殘留毒品物質，於客觀上已無法依正常方
    式充作毒品施用之對象者，即不應遽以該罪相繩。經查：依
    本件起訴事實，被告僅持有為警扣得之安非他命吸食器一只
    ，此外，別無扣得其他毒品。而上開安非他命吸食器內部存
    有量微至一般人無法析離之甲基安非他命殘渣，需經由正修
    科技大學超微量研究科技中心之專業檢驗技術，始能驗得在
    該吸食器內部有某種物質呈甲基安非他命之陽性反應。是衡
    諸常情，此附著於該吸食器內部之殘留物質，其量至微，一
    般人無從利用以吸食、轉讓或販賣，其性質上已無從作為施
    用毒品者之施用對象，不會使人沾染毒癮，於社會意義上實
    已喪失其毒品之作用，應非上開法條所欲規範與處罰之對象
    。此外，本院亦查無其他積極證據足以證明被告持有其他第
    二級毒品甲基安非他命，是揆諸前揭說明，本院自難遽認被
    告單純持有吸食器之行為應負毒品危害防制條例第11條第2
    項之罪責。
六、據上所陳，本件依調查所得證據尚不足以證明被告確有持有
    第二級毒品之犯行，此外復查無其他積極證據足資證明被告
    有何公訴人所指犯行，揆諸首開說明，因不能證明被告犯罪
    ，應為其無罪之諭知。
據上論斷，應依刑事訴訟法第452 條、第301 條第1 項，判決如
主文。
本件經檢察官洪松標到庭執行職務。
中    華    民    國   100    年    9     月    6     日
                  刑事第二十二庭法  官  許映鈞
上列正本證明與原本無異。
如不服本判決，應於判決送達後10日內敘明上訴理由，向本院提
出上訴狀 (應附繕本) ，上訴於臺灣高等法院。其未敘述上訴理
由者，應於上訴期間屆滿後20日內向本院補提理由書「切勿逕送
上級法院」。
                                書記官  翁淑婷
中    華    民    國  100     年    9     月    6    日